【裁判字號】    89,訴,287
【裁判日期】    891005
【裁判案由】    殺人未遂
【裁判全文】
臺灣基隆地方法院刑事判決                          八十九年度訴字第二八七號
    公  訴  人  臺灣基隆地方法院檢察署檢察官
    被      告  乙  ○
    指定辯護人  本院公設辯護人甲○○
右列被告因殺人未遂案件，經檢察官提起公訴 (八十九年度偵字第八五七號)，本院
判決如左：
    主  文
乙○殺人未遂，累犯，處有期徒刑伍年陸月。
    事  實
一、乙○前於民國七十一年間因殺人未遂案件，經本院判處有期徒刑五年六月確定，
    而於七十六年十二月二十七日執行完畢（未構成累犯）。復於八十三年四年二月
    十八日因過失傷害案件，經台灣士林地方法院判決有期徒刑五月確定，甫於八十
    四年七月二十八日易科罰金執行完畢，竟仍不知悔改，於八十八年八月二十一日
    十七時許，在台北縣萬里鄉龜吼村土地公廟前，與其鄰居丙○○及其友人飲酒後
    後，因細故發生爭執，乙○被丙○○推在地後爬起，心有未甘離去之際，揚言殺
 害丙○○之友人，丙○○即尾隨在後擬加以勸阻，同日十八時五十分許，二人到
    達台北縣萬里鄉○○村○○路五十八號乙○住家時，乙○竟基於於殺人之犯意，
    取家中水果刀一把，刺向丙○○左腹部、頸部等處，致丙○○受有左胸壁長七公
    分深一公分之切割傷、頸部長一公分深五公分之穿刺傷及全身多處切割傷等傷害
    ，經丙○○負傷請求乙○之弟協助其就醫，始倖免於難。嗣經警於同日二十時許
    ，在乙○前開住處查獲乙○。
二、案經臺北縣警察局金山分局報請臺灣基隆地方法院檢察署偵查起訴。
    理  由
一、訊據被告乙○固坦承於上開時、地持刀砍傷丙○○之事實不諱，惟矢口否認有殺
    人之犯意，辯稱：丙○○與伊發生爭執後，又追至其家中勒住其頸部，伊一時氣
    憤始入屋持刀至其住處門前砍丙○○，伊並無殺死丙○○的意思云云。經查，右
    揭事實，業據告訴人丙○○指述綦詳，復有診斷證明書一紙在卷可稽，又人之頸
    部、胸部為人體之重要器官所在，乃要害之處，而水果刀係屬鋒利、危險之工具
    ，持以朝人之要害部位砍殺，足以致人於死地，若朝其他部位若揮砍過猛，失血
    過多，亦足以奪人生命，乃眾所周知之事實，被告持水果刀往被害人身上要害部
    位揮砍，致丙○○因而受有如前所述之傷害，其中頸部之傷勢且深達五公分，足
    見被告於持刀砍殺時，能預見如往被害人要害處砍殺足致被害人死亡，猶仍下手
    ，其有殺人之犯意至明。再按正當防衛必須對於現在不法之侵害始得為之，侵害
    業已過去，即無正當防衛可言（最高法院三十年上字第一０四０號判例參照），
    是被害人縱於尾隨被告至其住處門前時，確曾勒住被告頸部，然被告係於被害人
    鬆手後，始入屋持刀砍殺被害人一節，既為被告所自承（見本院八十九年八月十
    四日訊問筆錄），揆諸前揭說明，被告亦無主張正當防衛之餘地。縱上，被告所
    辯，均屬畏罪卸責之詞，不足採信。事證明確，被告犯行洵堪認定，應予依法論
    科。
二、核被告所為係犯刑法第二百七十一條第二項、第一項之殺人未遂罪。被告有如事
    實欄所載之犯罪科刑執行情形，有本院被告全國前案紀錄表一紙在卷可憑，其於
    受有期徒刑執行完畢後五年內再犯本罪，為累犯，應依刑法第四十七條之規定，
    加重其刑。又被告已著手於殺人行為之實行而不遂，為未遂犯，應依刑法第二十
    六條前段之規定，減輕其刑二分之一，並依刑法第七十一條規定，先加重後減輕
    之。爰審酌被告前有多次犯罪前科紀錄，品性不佳，僅因與被害人因細故發生爭
    執，即萌殺人犯意，持刀往被害人身體要害部位砍殺，造成嚴重之傷害，及其事
    後雖坦承部分犯罪事實，惟尚未與被害人達成和解，賠償其所受之損害等一切情
    狀，量處如主文所示之刑，以示懲儆。至被告用以砍殺被害人之水果刀一把雖係
    被告所有供犯罪所用之物，惟被告已於犯罪後將之棄置於台北縣萬里鄉龜吼漁港
    而滅失乙情，業經被告自白在卷（見本院八十九年八月十四日訊問筆錄），爰不
    另為沒收之諭知，併此敘明。
據上論斷，應依刑事訴訟法第二百九十九條第一項前段、刑法第二百七十一條第二項
、第一項、第二十六條前段、第四十七條，判決如主文。
本案經檢察官周慶華到庭執行職務
中    華    民    國      八十九      年      十      月    五        日
                                      臺灣基隆地方法院刑事第三庭
                                          法  官
右正本證明與原本無異。
如不服本判決，應於判決送達後十日內，向本院提出上訴狀。
                                          書記官
中    華    民    國      八十        年              月              日


司法院資訊處製作；財團法人民間司法改革基金會備份。
